最　高　行　政　法　院　判　決　　　　　　　　　九十一年度判字第一○八五號
　　上　訴　人　利書明即宏東工程行
　　被 上訴 人　財政部臺灣省南區國稅局
　　代　表　人　甲○○
右當事人間因營利事業所得稅事件，上訴人對於中華民國九十年三月三十日高雄高等
行政法院八十九年度訴字第三四三號判決，提起上訴。本院判決如左：
　　主  文
上訴駁回。
上訴審訴訟費用由上訴人負擔。
    理  由
本件上訴人主張：一、上訴人係從事地板工程事業，申報民國八十三年度營利事業所
得稅結算時，有關工資部分，原應由工頭黃武雄負責及提出其本人及臨時工人之身分
證、印章，俾供上訴人填造扣繳憑單一併申報；然而，黃武雄在刑事案件偵查中，宣
稱其身分證為他人拿去報稅，無法提供，反而提供訴外人范兆興、范兆明之身分證、
印章，上訴人不疑其係從何處取得，一直認為范兆興、范兆明二人是黃武雄所僱用之
臨時工人，遂依實際發給黃武雄之新台幣（下同）六十萬元金額，填造扣繳憑單記載
范兆興、范兆明二人各收入三十萬元，並無借用人頭虛報工程款之事實，上訴人誠實
申報，無漏稅之企圖。二、上訴人為追查黃武雄之真名及地址，向台灣屏東地方法院
檢察署提供「阿來」之資料，供為追查其真正姓名，希能出面洗清涉嫌漏報所得以不
正當方法逃漏稅捐之罪名，還上訴人清白。三、上訴人誠實申報營利事業所得稅，但
因黃武雄在上開刑事案件之證詞，使得上訴人不僅負刑事之責任，又需繳納本件罰鍰
，負稅捐責任，雙重損失，難以心服。四、原判決理由雖提及，黃武雄確曾領取系爭
薪資六十萬元，惟卻不提未採信之理由，且亦未讓上訴人與黃武雄對質，僅憑其證詞
即為不利於上訴人之判決，實有不妥。五、請鈞院傳訊簡和成，說明所繕寫之證明書
內容是否真實及闡明是否須為補正，又另一證人黃含笑能證明上訴人照實申報營利事
業所得稅之事，原判決理由中亦未說明，實有違誤。另補提證人李玉妹之證明書及簡
和成更正後證明書。六、上訴人為被害人之一，而黃武雄提供他人身分證為其個人之
行為，與上訴人無關；況且上訴人確曾支付黃武雄六十萬元乃不爭之事實。為此，求
為廢棄原判決及撤銷一再訴願決定、原處分等語。
被上訴人則以：一、本稅部分：依據臺灣屏東地方法院八十七年度訴字第五四七號刑
事判決所載：「黃武雄於偵查中供稱：『．．．當時我替被告（即本件上訴人）工作
，他說看能否找到一、二個人頭來報稅，我說可以，因當時我身分證被別人拿去報稅
，當時我向被告說不要超報，申報二十萬就不要課稅，但他不照約定，二兄弟（范兆
興、范兆明）均報三十萬（元）；我只是交范兆興、范兆明身分證、印章予被告，是
他們兄弟之母親交給我的。』等語，核與被害人范兆興、范兆明於偵查中指訴未受僱
於被告情節相符，足見被告確知范兆興、范兆明等二人係人頭，未在伊處工作，支領
薪水。．．．而范兆興於八十三年間仍在中央警察大學就讀，不可能受僱於被告，此
亦有范兆興之學士學位證明書在卷可佐，事證明確。」是上訴人有虛報范兆興、范兆
明等二人薪資事實明確，被上訴人剔除虛列薪資支出六○○、○○○元，與所得稅法
第二十四條第一項規定並無不合。上訴人復執前詞爭訟，自難認為有理由。二、罰鍰
部分：（一）、「納稅義務人已依本法規定辦理結算申報，但對依本法規定應申報課
稅之所得額有漏報或短缺情事，處以所漏稅額兩倍以下罰鍰。」為所得稅法第一百十
條第一項所明定。（二）、本件上訴人本年度營利事業所得稅結算申報，虛報范兆興
及范兆明薪資支出計六○○、○○○元，有臺灣屏東地方法院檢察署檢察官八十七年
度偵字第九三○號起訴書及臺灣屏東地方法院八十七年度訴字第五四七號刑事判決書
附卷可稽，違章事證明確，被上訴人遂按所漏稅額一五○、○○○元處以○．八倍罰
鍰一二○、○○○元，依首開法條規定，並無不合等語，資為抗辯。
按「營利事業所得之計算，以其本年度收入總額減除各項成本費用、損失及稅捐後之
純益額為所得額。」、「納稅義務人已依本法規定辦理結算申報，但對依本法規定應
申報課稅之所得額有漏報或短報情事者，處以所漏稅額兩倍以下之罰鍰。」分別為行
為時所得稅法第二十四條第一項及第一百十條第一項所明定。查本件上訴人八十三年
度營利事業所得稅結算申報，原列報支出范兆興、范兆明等二人薪資各三○○、○○
○元，經被上訴人書面審查核定，嗣被上訴人查得上訴人因虛列范兆興、范兆明上開
薪資，製作不實扣繳憑單及八十三年度營利事業所得稅結算申報書等項，申報本件營
利事業所得稅，以不正方法逃漏稅捐，經台灣屏東地方法院八十七年度訴字第五四七
號刑事事件，判處有期徒刑五月，緩刑三年確定在案，遂核認上開薪資支出為上訴人
虛列，以不正方法逃漏稅捐，據以剔除該二筆薪資支出，核定營業成本為一三、九二
二、○○○元，除發單補徵上訴人八十三年度營利事業所得稅一五○、○○○元外，
並依行為時所得稅法第一百十條第一項規定，按所漏稅額一五○、○○○元處以○．
八倍罰鍰計一二○、○○○元之事實，有上訴人八十三年度營利事業所得稅結算申報
書、八十三年度營利事業所得稅核定稅額繳款書、違章案件罰鍰繳款書、上開刑事判
決書分別附於原處分卷及原審卷可稽，並經調取該刑事確定案卷查閱無訛，有該案卷
影本附卷足佐。且依黃武雄於上開刑事案件偵查中之供述，及范兆興、范兆明於該案
偵查中之指訴，並無受僱於上訴人可能各情，並有范兆興、范兆明之檢舉書、扣繳憑
單、范兆興學士學位證明書附於上開刑事案偵查卷可考。另依上訴人於原審準備程序
中陳稱：「當時黃武雄向我領六十萬元，並因自己之身分證借給他人報稅，故由其提
供范兆興、范兆明兄弟身分證給我，我有要求另外一人分攤，但黃武雄沒有提出，於
是以范兆興、范兆明兄弟二人共計六十萬元（列入薪資支出）報稅．．」等語，並供
陳無法提出支付黃武雄六十萬元之證據等情以觀，上訴人事先即知范兆興、范兆明係
屬人頭，未在其工程行工作支領薪水，其有虛報范兆興、范兆明薪資事實明確；此由
上訴人因此事實，經上開刑事案件判處有罪確定，亦可佐證。又上訴人於原審所提出
訴外人簡和成出具之證明書，僅能證明上訴人曾因工程支付工資予綽號「阿來」者，
尚不能證明係屬八十三年度之薪資支出，亦不能證明該筆款項業經綽號「阿來」者轉
付予范兆興、范兆明。至上訴人另聲請訊問證人黃含笑，據其陳稱係欲證明黃武雄乃
經該證人介紹擔任工頭；核與本件上訴人有無短、漏報所得，不生影響。上訴人之主
張，尚無可採。其確有虛列該部分薪資支出，自屬漏報上述營利所得額，其違章事證
明確，則被上訴人依上開規定所為之原處分，經核其適用法律及裁量權之行使並無違
誤。一再訴願決定予以維持，亦無不當，上訴人起訴請求撤銷原處分及一再訴願決定
，並無理由，本件上訴為無理由，應予駁回。
據上論結，本件上訴為無理由，爰依行政訴訟法第二百五十五條第一項、第九十八條
第三項前段，判決如主文。
中　　華　　民　　國　　九十一　　　年　　　六　　　　月　　二十七　　　日
                    最 高 行 政 法 院  第 三 庭
                                審 判 長 法  官　　　葉　振　權
                                         法  官      林　家　惠
                                         法  官　　　吳　錦　龍
                                         法  官　　　劉　鑫　楨
                                         法  官　　　吳　明　鴻
右  正  本  證  明  與  原  本  無  異
　　　　　　　　　　　　　　　　　　　　 法院書記官　莊　俊　亨
中　　華　　民　　國　　九十一　　　年　　　六　　　　月　　二十七　　　日
